台灣苗栗地方法院刑事判決　　　　　　　　　　　　　九十一年度訴字第二二六號
　　公　訴　人　臺灣苗栗地方法院檢察署檢察官
　　被　　　告　甲○○
右列被告因偽造文書等案件，經檢察官提起公訴（九十一年度偵字第一六一八號），
本院判決如左：
    主  文
甲○○於夜間侵入住宅竊盜，處有期徒刑捌月；又行使偽造私文書，足以生損害於公
眾，處有期徒刑肆月。應執行有期徒刑拾壹月。
如附表編號一至編號三「內容及數量」欄所示偽造之「毛賢明」署押（含簽名及指印
）共計捌枚，均沒收。
    事  實
一、甲○○自民國九十年一月間某日起，即離開高雄縣仁武鄉○○路卅九號住處外出
    流浪，居無定所，竟意圖為自己不法之所有，於九十一年四月八日凌晨日出前某
    時之夜間（起訴書誤載其攜帶其所有客觀上足供為凶器使用之起子三支、扳手、
    鉗子各一支及小型手電筒二支等工具），侵入苗栗縣西湖鄉龍洞村一鄰十號住宅
    ，竊取丙○○所有、懸掛客廳牆壁上之車號六Ｈ─九二二六號自用小客車之遙控
    器一個及鑰匙一支，得手後，雖丙○○之車輛放置他處，致甲○○無從尋得該車
    ，惟仍將該等東西留供他日有機會時，再予使用。嗣甲○○於同年四月十日凌晨
    二時許，在西湖鄉○○村○○街五號丁○○住處附近徘徊，經丁○○查覺有異而
    報警處理，警員彭宏、乙○○等人據報後，前往查緝，甲○○見警員靠近，乃
    翻牆進入丁○○之住處庭院內（侵入住宅部分，未據告訴），並迅速自該住處之
    廚房後門離開，再翻牆逃逸，惟仍經警於距丁○○住處屋後約七十至一百公尺處
    將其逮捕，並在其身上查獲前揭丙○○失竊之遙控器及鑰匙，警員將遙控器沿街
    搜尋，因丙○○上開自用小客車發出聲響，始循線查悉上情。
二、甲○○為警查獲後，為掩飾其身份以逃避刑責，竟另行起意，基於偽造文書之犯
    意，捏造「毛賢明」之名應訊，除於附表編號三所示在偵訊（調查）第一次筆錄
    文件上，偽造「毛賢明」之簽名及捺指印各一枚，而偽造署押外；亦在附表編號
    一、二所示逮捕通知書、權利告知書上之簽名欄內，接續地偽造「毛賢明」之簽
    名及捺指印，而偽造該私文書，復將前開偽造之私文書，交還承辦警員收執而為
    行使，其偽造之時間、地點、所偽造署押之文件及偽造之數量等均詳如附表所示
    ，足以生損害於偵查犯罪機關文書製作與偵查犯罪之正確性。嗣於九十一年四月
    十日下午二時許，經警查證甲○○之指紋，始發現其上開捏名應訊、偽造文書等
    情事而查悉其犯行。
二、案經苗栗縣警察局通霄分局報請臺灣苗栗地方法院檢察署檢察官偵查起訴。
    理  由
一、訊據被告甲○○矢口否認有於右揭時地竊盜、偽造文書等事實，辯稱：伊於九十
    一年四月八日凌晨在高雄地區，翌日始離家，並未至丙○○之店內，汽車遙控器
    及鑰匙並非在伊身上起獲，不知警察從何處拿來的，伊於四月十日凌晨二時許，
    因機車壞了，想找人修理而路過西湖鄉，並未竊盜；而「毛賢明」之姓名，係父
    親王芳聰替伊取的名字，伊並未在筆錄或逮捕通知書等文件上簽名云云。惟查：
（一）九十一年四月八日天亮前之某時，丙○○車號六Ｈ─九二二六號自用小客車之
      遙控器一個及鑰匙一支如何失竊等情，及逮捕被告情形、之後如何循線查悉犯
      罪事實一所示犯行等情，業據被害人丙○○指訴：伊位於苗栗縣西湖鄉龍洞村
      一鄰十號住處，於九十一年四月八日凌晨，被人侵入，偷走了伊懸掛在客廳木
      櫃上，伊所有車號六Ｈ─九二二六號自用小客車之遙控器一個及汽車鑰匙一支
      ，伊尚未報案，警察即於九十一年四月十日凌晨，持伊所有上開遙控器沿路試
      按，發現伊住處車庫內之車子警報器響，才找伊確認，遙控器一個及汽車鑰匙
      一支是伊之前被人偷走的等語（參見偵卷第九頁警訊筆錄、第三八頁偵訊筆錄
      ）；證人丁○○證述：九十一年四月十日凌晨二時許，伊在苗栗縣西湖鄉○○
      村○○街五號住處睡覺，突然聽見聲響及狗吠聲，伊即報警，因伊感覺有人侵
      入家中，往後門方向走，遂起身查看，見到有人正在翻越屋後小鐵門的背影，
      此時警察已在伊家前門，伊遂將上情告知，伊見到的背影與在分駐所指認的人
      是同一人等語（參見偵卷三七頁筆錄）；證人即查獲警員彭宏結證：伊於九
      十一年四月十日凌晨一時五十五分許，丁○○電話報案稱有人撬開伊住處前門
      ，因現場距離分駐所不遠，僅約三十公尺，伊立即趕赴現場時，沒見到竊嫌，
      因丁○○稱該人已跳至後院，伊與乙○○等警員自後追趕，竊嫌又再從房之
      後門跳到圍墻外，伊與同事共三人合力將該人即被告逮捕，並在他身上起獲扳
      手、起子、老虎鉗、小手電筒等工具及遙控器一個及汽車鑰匙一支，伊與同事
  按遙控器，之後有反應，而發出聲響，才發現龍洞村十號另一被害人在前幾天
      失竊的事等語（參見偵查卷第二九頁、三十頁筆錄）；警員乙○○結證稱：本
      案係伊查獲，當時接獲民眾報案稱有小偷，因場離分駐所很近，伊與同事很快
      即趕到，被害人稱竊嫌從後面跑了，伊即追去，在約一百公尺處將庭上被告逮
      捕，且有請丁○○指認，並在他身上找到起子、鑰匙、遙控器等語，因伊問被
      告東西何人所有，他答稱他所有，惟問他如何在案發現場，他確說走路來云云
      ，伊認為這樣不應該會有遙控器及鑰匙等物，而報案人丁○○也稱不是她的，
      伊即將遙控器沿路按，結果丙○○的車子發出聲響，才查出該竊盜案等語（參
      見本院三五、三六、三八頁筆錄）綦詳，且互核相符。而被害人、證人所述確
      與案發現場相關地緣關係相符，亦經臺灣苗栗地方法院檢察署檢察官至現場勘
      驗屬實，製有履勘現場筆錄及現場圖各一份附卷可稽、現場及查獲被告現場照
      片十五在卷可佐，復有被害人丙○○出具贓物領據一紙在卷可稽。參以被害人
      丙○○業已證述：其遭竊之遙控器一個及汽車鑰匙一支，尚未報案，係因警察
      之後試按遙控器始查悉該情等語，則警員事前並不知有此竊盜案甚明，而警員
      證述係因試按遙控器因而查獲本案等情，經核與被害人丙○○所述相符，可徵
      ，證人即警員乙○○、彭宏證述情節為可採，是以被告辯稱：汽車遙控器及
      鑰匙並非在伊身上起獲，不知警察從何處拿來的云云，顯為卸責之詞，不足憑
      採。而該等汽車遙控器及鑰匙係被害人丙○○所有遭竊之物，已如前述，被告
      持有該等贓物，又未交待來源，其即為行竊之人，應甚明確。本案事證明確，
      被告竊盜犯行已經證明。
（二）犯罪事實二之事實，亦經證人即查獲警員彭宏證述：被告於九十一年四月十
      日凌晨二時五十分許受訊時，因未帶身分證，自稱係「毛賢明」，並在筆錄上
      簽名蓋指印等語（參見偵卷二九頁筆錄）；乙○○警員結證：被告當時未帶證
      件，均堅稱叫「毛賢明」，也簽「毛賢明」並按指印，且在逮捕通知書上也是
      如此簽，並將逮捕通知書交還伊等，因他簽名時係以左手一筆一劃，很不自然
      的簽名，伊覺得很奇怪，之後到了通霄分局刑事組查證後，才發現他是甲○○
      等語（參見偵查卷六三、本院卷三七頁筆錄）；又被告自九十年年一月間，即
      離開高雄地區，而被告從未使用過毛賢明之姓名等情，亦據證人即被告之父親
      王芳聰證述屬實（參見偵卷第五八頁、本院卷四一頁筆錄），顯見被告辯稱：
      「毛賢明」之姓名，係父親王芳聰替伊取的名字云云，與事實不符，不足憑採
      。此外，並有附表編號一至編號三「偽造署押之文件」、「內容及數量」所示
      偽造之文書、署押、印文在卷可稽，及被告當庭以左手書寫「毛賢明」之筆跡
      一紙在卷可參（附於本院卷五二頁），被告辯稱：伊並未在筆錄或逮捕通知書
      等文件上簽名云云，為委責之詞，不足採信。
綜上所述，本案事證明確，被告犯行已經證明。
二、按在逮捕通知書、權利告知書等文書上簽名欄內之署押，係用以表示被告或犯罪
    嫌疑人對於上述文書內容，即「已收受逮捕通知」及「業經告知訊問前依法應告
    知之事項」等旨，習慣上為表明受通知之人已知悉各該文書內容之證明，屬刑法
    第二百二十條規定之準私文書，而被告冒用他人姓名在逮捕通知書、權利告知書
    簽名及捺指印，為偽造私文書之部分行為。被告於逮捕通知書、權利告知書等私
    文書上，捏造他人之簽名及捺指印而偽造署押之行為，足以生損害於偵查犯罪機
    關文書製作與偵查犯罪之正確性，核被告犯罪事實一所為，係犯刑法第三百二十
    一條第一項第一款加重竊盜罪；核其犯罪事實二所為，係犯刑法第二百十六條、
    第二百二十條第一項、第二百十條之行使偽造私文書罪。被告於附表編號一至編
    號三所示時、地，先後接續多次偽造「毛賢明」署押而偽造私文書及署押之行為
    ，係為同一冒名應訊之目的，利用同一機會，就同一犯罪構成事實，本單一犯意
    接續為之，為接續犯，均僅為一行為而成立一罪。又被告接續之偽造署押為偽造
    私文書之階段行為，其偽造文書又為行使偽造私文書之低度行為，均應為行使偽
    造私文書之高度行為所吸收，不另論科。公訴意旨雖未敘及被告在附表編號一所
    示權利告知書上偽造「毛賢明」之事實，惟此部分與前開經論科之部分既各具有
    實質上一罪之關係，為起訴效力所及，本院自應併予審理。另公訴人認被告尚涉
    犯刑法第三百二十一條第三款攜帶兇器竊盜罪等語，被告固於九十一年四月十日
    凌晨二時許查獲時，在其身上扣得起子三支、扳手、鉗子各一支及小型手電筒二
    支等物，惟尚無法以此推認被告於九十一年四月八日凌晨為犯罪事實一竊盜犯行
    時，亦有攜帶該等工具至現場犯罪，況且被害人丙○○亦未為此指訴；此外，被
    告查獲時，是否攜帶該等工具預備犯罪之用，亦乏其他證據證明，尚難認被告涉
    犯攜帶兇器竊盜罪，公訴人起訴法條容有誤會，併此敘明。爰審酌被告之素行、
    犯罪之動機、行竊及為隱蔽自己、所使用冒名應訊之手段、所生之危害程度、所
    得利益，及犯後仍未能坦認犯行，態度不佳暨檢察官量刑之請求等一切情狀，分
    別量處如主文所示之刑，並定其應執行之刑。末查，另如附表編號一至編號三「
    內容及數量」欄所示被告偽造之「毛賢明」署押（含簽名及指印），應依刑法第
    二百十九條併為沒收之宣告。另扣案之起子三支、扳手、鉗子各一支及小型手電
    筒二支等物，雖為被告身上所起獲之物，惟尚無法證明係供犯罪或預備犯罪之用
    ，爰不為沒收之諭知。
據上論斷，應依刑事訴訟法第二百九十九條第一項前段，刑法第第二百十六條、第二
百十條、第五十一條第五款、第二百十九條，判決如主文。
本案經檢察官黃棋安到庭執行職務。
中      華      民      國    九十一    年      七      月     十六     日
                                      臺灣苗栗地方法院刑事第二庭
                                          法  官  黃  賢  婷
右正本證明與原本無異。
如不服本判決，應於判決送達後十日內向本院提出上訴狀( 應附繕本 )。
                                          書記官  陳  文  聰
中      華      民      國    九十一    年      七      月     十六     日
附表
編號 時 間           地 點     偽造署押之文件      內容及數量
一、九十一年四月   苗栗縣警察   權利告知書         「毛賢明」簽名、指
    十日淩晨二時   局通霄分局                       印各一枚
    五十分許       西湖分駐所
二、九十一年四月   同右         苗栗縣警察局       「毛賢明」簽名、指
    十日凌晨三時                、苗栗縣警察        印各一枚，總計簽名
    許                          局通霄分局逮        二枚、指印二枚。
                                捕通知書二份
三、同右           同右         苗栗縣警察局       「毛賢明」簽名、指
                                通霄分局西湖        印各一枚
                                分駐所偵訊（
                                調查）第一次
                                筆錄
